【裁判字號】    89,訴,34
【裁判日期】    890829
【裁判案由】    過失致死
【裁判全文】
臺灣宜蘭地方法院刑事判決                            八十九年度訴字第三四號
    公  訴  人  臺灣宜蘭地方法院檢察署檢察官
    被      告  乙○○
                己○○
    右二人之共同
    選任辯護人  吳振東
右列被告因過失致死案件，經檢察官提起公訴 (八十八年度偵字第三八一二、第三九
一Ｏ號)，本院判決如左：
    主  文
乙○○從事業務之人，因業務上之過失致人於死，處有期徒刑陸月。緩刑貳年。
己○○無罪。
    事  實
一、乙○○係交通部東部鐵路改善工程局（下稱東改局）之臨時工，並負責平交道或
    軌道測量人車穿越安全管制之警戒工作，為從事業務之人。於民國八十八年九月
    十四日中午，在宜蘭縣宜蘭市○○路○○道（即鐵路八堵站起九六公里四百公尺
    處，下稱新生路平交道）東改局施工時，其負責該平交道海側人車穿越之警戒工
    作，而依乙○○之職務本應注意有火車靠近時應警告並阻止來車穿越平交道，且
    依當時情形又無不能注意之情形，乙○○竟於中午十二時三十三分許，疏未注意
    攔阻騎乘車號ＧＮＷ三九Ｏ之機車由該平交道海側往山側方向通過之陳靜瑩，適
    有劉秉銓駕駛一Ｏ八三號自強號列車，由北往南方向行駛，行經該平交道時，因
    煞車不及而撞及陳靜瑩及其機車，造成陳靜瑩腦受挫傷合併顱內出血休克，經送
    醫急救無效於同月十四日下午四時許不治死亡。
二、案經陳靜瑩之夫甲○○告訴及台灣宜蘭地方法院檢察署檢察官相驗後偵查起訴。
    理  由
壹、被告乙○○部分：
一、訊之被告乙○○固不否認於前揭時地於東改局施工時，負責新生路平交道海側之
    人車管制，並未使遮斷器放下，而與被告己○○改以人工警戒，後由海側通過之
    被害人林靜瑩遭南下之自強號列車撞及致死之事實，惟否認有業務過失致人於死
    之犯行，辯稱：伊當時看到被害人騎乘機車欲穿越平交道時有加以攔阻，但因被
    害人騎得很快已不及阻止云云。經查：
（一）查證人即駕駛該自強號列車之司機劉秉銓於警訊中證稱：伊是在進入新生路平
      交道前十公尺處發現被害人騎機車闖入，伊馬上鳴笛示警，並緊急煞車，但因
      距離過近，煞車不及而撞及等語；於偵查中證稱：被害人之速度係平常速度，
      沒有加速等語。再參以證人即新生路平交道附近居民戊○○證稱：平日負責平
      交道警戒之工人及包括被告乙○○等人會坐在旁邊，但火車來時始站出來等語
      。查被告乙○○在遮斷器未放下且警鈴及閃光號誌不正常鳴響時，尤應注意來
      往之列車，在目視可及之情形下即應立刻出面攔阻欲通過平交道之人車，被告
      既已立於與被害人同側之海側並負責看管海側人車（有證人丙○○於本院訊問
      時供證明確），而被害人又以平常速度通過，並無不能攔阻之情形，被告乙○○即有未確實管制人車之疏失，是被告乙○○所辯不足採信。
（二）被害人陳靜瑩因本件車禍死亡，業據台灣宜蘭地方法院檢察署檢察官督同法醫
      師相驗屍體屬實，製有相驗屍體證明書、驗斷書及勘驗筆錄在卷可稽，復有現
      場照片附卷可按。按平交道在施工期間之警戒職務本應注意有火車靠近時應警
      告並阻止來車，尤其在遮斷器未放下且號誌不正常鳴響時，更為擔任警戒人員
      發揮職責所在，而依當時情形又無不能注意之情形，詎被告乙○○竟疏未注意
      ，以確實管制人車，造成被害人通過該平交道時遭自強號列車撞擊致死，被告
      乙○○為有過失甚明，本件經送鑑定亦同此認定，有台灣省車輛行車事故覆議
      鑑定委員會鑑定意見書（八十九年四月二十八日府覆議字第890201號）在卷可
      佐，雖被害人通過平交道，未注意停、看、聽，亦有過失，惟仍無從解免被告
      乙○○之過失責任。被告乙○○之過失行為與被害人之死亡間即有相當因果關
      係。綜上，被告之犯行堪予認定。
二、核被告乙○○所為，係犯刑法第二百七十六條第二項之業務過失致人於死罪。查
    本件車禍被害人行經平交道未予停看聽即通過，對車禍之發生為主要肇事因素，
    有前開鑑定書可佐。爰審酌被告乙○○過失之程度、對被害人所造成之損害、肇
    事後之態度、且事後已與被害人家屬和解，有宜蘭縣宜蘭市調解委員調解書一份
    在卷可參等一切情狀，量處如主文所示之刑。末查，被告乙○○前未曾受有期徒
    刑以上之刑之宣告，有台灣高等法院檢察署刑案紀錄簡覆表在卷可憑，茲因一時
    失慎偶罹刑章，經此偵審程序應已知警惕，而信無再犯之虞，本院認對被告所宣
    告之刑，以暫不執行為適當，爰併宣告緩刑二年，以啟自新。
貳、被告己○○部分：
一、公訴意旨另以：被告己○○亦為東改局職員，負責鐵路工程施作時，鐵路平交道
    人車出入安全管制，為從事業務之人，於前揭時地擔任警戒工作，應注意能注意
    不注意，其與被告乙○○使平交道之遮斷器無法放下，未適時於火車駛近時攔阻
    行經之人車，致前揭被害人陳靜瑩騎乘機車於通過平交道時，遭南下自強號列車
    撞擊，造成陳靜瑩腦挫傷合併顱內出血休克，而於同月十四日下午四時許不治死
    亡，因認被告己○○涉有業務過失致死罪嫌。
二、按犯罪事實應依證據認定之，無證據不能推定犯罪事實，刑事訴訟法第一百五十
    四條定有明文，又行為按其情節應注意，並能注意，而不注意者，為過失，刑法
    第十四條第一項亦定有明文，即行為人就構成犯罪事實，違反注意義務，而且於
    行為人個別之情況下，有預見可能性者為過失。經查：
（一）當日因東改局之工程車在鐵軌處施工，致平交道感應器發生感應，造成遮斷器
      自動放下而阻隔往來人車之通行，為便於工程車出入，及往來人車之通行，遂
      改以人工防護操作，由上一站平交道之警戒人員以攜帶式無線電對講機相互通
      訊列車到達情形，並由該站警戒人員以目測列車是否即將通過之方式管制人車
      通過平交道等情，業據被告己○○、乙○○於警訊、偵查及本院訊問時供明在
      卷，核與負責警戒南四結平交道（即新生路平交道北方第一個平交道）之證人
      丁○○證述一致。又當時任務分派是由被告己○○負責管制山側往海側方向人
      車通行，並據被告己○○、乙○○供陳明確，而被害人係自海側往山側方向行
      使，非被告己○○所負責警戒之範圍。且查，被告己○○為管制山側平交道，
      並立於山側處對於來向欲穿越平交道之人車本難加以防範。再參以證人劉秉銓
      於警訊中證稱：伊是在進入新生平交道前十公尺處發現被害人騎機車闖入等語
      ，足認被害人通過平交道時，火車僅在十公尺外，衡以火車高速行進情形以觀
      ，被告己○○於發現被害人闖入時，被告己○○亦難以及時制止，是被告己○○辯稱：伊看到被害人過來時，火車已經到了，來不及阻止等語，堪予採信。
（二）證人丁○○到庭證稱：伊當時有以無線電呼叫警告新生路平交道之警戒人員火
      車要經過，不記得通知誰等語，惟被告堅詞否認有聽到該班車南下之通知。查
      證人戊○○於偵查中證稱：伊在家聽到撞擊聲，有聽到喊聲，跑出去查看時，
      聽到被告己○○說他沒有聽到訊息等語，衡以證人丁○○為負責警戒南四結平
      交道（即新生路平交道北方第一個平交道）之人員，本件具有通知被告己○○
      火車駛近之注意義務，證人丁○○就有無以無線電通知被告己○○之證言，與
      其是否有違其職務具利害關係，其證詞本難期客觀；而證人戊○○乃附近居民
      與被告己○○並無利害關係，當無迴護之必要，是其所證堪信為真實。再參以
      本院函詢結果並無當日之無線電通聯紀錄，有內政部警政署鐵路警察局第一警
      務段八十九年六月二十八日 (八九）鐵壹警刑字第2804號函附卷可稽，可供本
      院調查，復查無其他證據可資證明被告己○○有聽到該班車南下之通知，而竟
      未告知被告乙○○或其他工作人員之情形。被告己○○在未接獲火車駛近之通
      知之情形下，其負責山側平交道，對由海側通過平交道之被害人難加以阻止，
      即難認被告己○○對本件車禍之發生有過失，矧本件經送台灣省車輛行車事故
      覆議鑑定委員會鑑定結果亦同此認定，有前開鑑定意見書附卷可稽。是被告己○○犯行應屬不能證明，依照前開說明，應為被告己○○無罪之諭知。
據上論斷，應依刑事訴訟法第二百九十九條第一項前段、第三百零一條第一項，刑法
第二百七十六條第二項、第七十四條第一款，罰金罰鍰提高標準條例第一條前段，判
決如主文。
本案經檢察官林吉泉到庭執行職務
中    華    民    國      八十九        年    八      月    二十九      日
                                  臺灣宜蘭地方法院刑事交通法庭
                                審判長    法  官  黃  永  勝
                                          法  官  林  俊  廷
                                          法  官  郭  淑  珍
右正本與原本無異。
如不服本判決，應於判決送達後十日內，向本院提出上訴狀。（應附繕本）
                                          書記官  陳  淑  宜
中    華    民    國      八十九        年    八      月    三十一      日
附錄法條：
刑法第二百七十六條第二項
從事業務之人，因業務上之過失犯前項之罪者，處五年以下有期徒刑或拘役，得併科
三千元以下罰金。


司法院資訊處製作；財團法人民間司法改革基金會備份。
